【裁判字號】    98,易,3411
【裁判日期】    981110
【裁判案由】    竊盜
【裁判全文】
臺灣臺中地方法院刑事判決              98年度易字第3411號
公  訴  人  臺灣臺中地方法院檢察署檢察官
被      告  乙○○
上列被告因竊盜案件，經檢察官提起公訴（98年度偵字第8185號
），本院判決如下：
    主    文
乙○○無罪。
    理    由
一、公訴意旨略以：
  (一)被告乙○○及其配偶陳瓊蘭分別為陸玉珍之姪婿、姪女（陳
    瓊蘭、陸玉珍經告訴涉犯竊佔、強制、無故侵入他人建築物
    等罪部分，另經檢察官為不起訴處分）。陸玉珍經由法院拍
    賣，取得臺中市○區○○段2920建號建物（建物門牌：臺中
    市西區○○○○○街2 號地下室）8/31之持分，而系爭地下
    室規劃為停車場，陸玉珍主張依共有人之應有部分面積計算
    ，其應可分得8 個停車位，因而依照民法第767條及第821條
    規定，提起民事訴訟，起訴請求何豔芬、林漢裕、楊裕楹、
    陳麗芬、林頌榮、詹永材及甲○○等7人，應將地下室編號8
    、11、12、18、23、27、28、31號之停車位遷交陸玉珍及其
    他共有人全體。經本院於87年7月15日，以87年度訴字第622
    號民事判決，駁回陸玉珍之訴。陸玉珍不服提起上訴，經臺
    灣高等法院臺中分院於89年8月29日，以87年度上字第557號
    判決如附表所示之主文確定。陸玉珍依據前述民事確定判決
    ，聲請強制執行，本院於89年11月8 日，以89年度民執未字
    第20382 號執行命令，通知何豔芬、林漢裕、楊裕楹、陳麗
    芬、林頌榮、詹永材及甲○○，應將編號8 、11、12、18、
    23、27、28、31號之停車位，點交與債權人陸玉珍接管。本
    院點交後，於89年12月29日，再以89年度民執未字第 20382
    號公告：「本院受理89年度民執字未字第20382 號債權人陸
    玉珍與債務人何豔芬、林漢裕、楊裕楹、陳麗芬、林頌榮、
    詹永材、甲○○間返還停車位強制執行事件，經派員將後開
    不動產解除債務人之占有，執行點交與債權人陸玉珍接管，
    嗣後任何人不得侵害其權益」，而附圖上標示點交之範圍為
    編號8 、11、12、18、23、27、28、31號之停車位。由於陸
    玉珍並非臺中市西區○○○○○街2 號「精誠皇家」公寓大
    廈之住戶，以致點交後，仍有其他住戶使用該等車位之情形
    。
  (二)陸玉珍主觀上認定自己為系爭地下室編號8、11、12、18、2
    3 、27、28、31號停車位之管領人，在長年無法使用、收益
    該等停車位之情形下，乃委託乙○○、陳瓊蘭代為處理停車
    位之租賃或買賣事宜。乙○○、陳瓊蘭於97年9 月初，前往
    系爭地下室查看現狀，發現有住戶長期使用上開停車位，其
    等持臺灣高等法院臺中分院87年度上字第557 號民事判決、
    本院89年度民執未字第20382 號公告予當地之公益派出所之
    警員閱覽，因該公告僅記載法院派員將不動產解除債務人之
    占有，執行點交與債權人陸玉珍接管等意旨，警員建議可採
    取排除他人使用停車位之方式，以維護權益。乙○○、陳瓊
    蘭遂以新臺幣2000元之價格，僱用不知情之電銲師傅彭瑞達
    ，於97年9月27日下午5時44分許，進入系爭地下室，將編號
    8 、11、12、27、28、31號之機械式停車位以警示塑膠袋封
    圍，同時將編號11、12、27、28號之機械式停車位焊接固定
    。彭瑞達實施電銲工作時，因需使用外部電源，乃向乙○○
    詢問。乙○○明知其並非「精誠皇家」公寓大廈之住戶，從
    未分擔社區公電費用，為求順利完成封圍停車位之工作，竟
    意圖為自己不法之所有，對彭瑞達佯稱：其有分擔社區公電
    費用等語，彭瑞達因而打開「精誠皇家」公寓大廈管理委員
    會所維護、設於系爭地下室之電箱，將電焊機接上電源，進
    行電銲作業。乙○○以此方式竊取「精誠皇家」社區之電能
    使用。因認被告乙○○涉有刑法第320條第1項之竊盜罪嫌。
二、按犯罪事實應依證據認定之，無證據不得認定犯罪事實；又
    不能證明被告犯罪或其行為不罰者，應諭知無罪之判決，刑
    事訴訟法第154條第2項、第301條第1項分別定有明文。
三、又按公寓大廈管理條例第3條第8款所稱「住戶」，指公寓大
    廈之區分所有權人、承租人或其他經區分所有權人同意而為
    專有部分之使用者或業經取得停車空間建築物所有權者而言
    。經查，本件委託被告乙○○處理系爭建物地下室停車位之
    第三人陸玉珍，確實經法院之拍賣程序，自原共有人許欽印
    處取得系爭建物地下室（建號：台中市○區○○段2920號）
    之所有權，持分為8/31，並且因而取得系爭地下室8 個停車
    位之管領使用權之事實，除為當事人所不爭執外，復有台中
    市○區○○段2920號建物謄本、「精誠皇家」之地下停車位
    分配圖、停車位分管證明書、台灣高等法院台中分院87年度
    上字第557號民事判決、本院89年度民執末字第20382號執行
    命令各1 份在卷可參。則第三人陸玉珍固未實際居住於精誠
    皇家社區，惟其既已取得該公寓大廈地下室停車位之所有權
    ，依據上開公寓大廈管理條例第3條第8款之規定，自仍視為
    該公寓大廈之「住戶」甚明。
四、再按各區分所有權人按其共有之應有部分比例，對建築物之
    共用部分及其基地有使用收益之權，但另有約定者從其約定
    ；又住戶對共用部分之使用應依其設置目的及通常使用方法
    為之，但另有約定者從其約定，公寓大廈管理條例第9條第1
    項、第2 項亦有明定。本件第三人陸玉珍既為精誠皇家社區
    之住戶，已如前述，則其對於社區之公共設施，即有合法正
    當之使用權源。經查：本件被告所使用之電源，係設置於地
    下室之公共空間，屬於地下室之公共電源。該電源設置之目
    的，有一部分即在於供給地下室之機械式停車位電源之使用
    。被告受「住戶」陸玉珍之委託，委請電工接用地下室之公
    共電源處理陸玉珍依法取得之停車位，自有合法正當之權源
    ，尚難認被告使用該電源有不法所有之意圖
五、至於告訴人主張，陸玉珍從未分攤社區之管理費，其未經社
    區管理委員會之同意，被告自不得擅自接用公共電源使用，
    以及被告乙○○使用上開電源，有違該公共電源設置之目的
    一情，惟此僅涉及該社區之管理委員會是否得依公寓大廈管
    理條例第9條第4項予以制止，並請求損害賠償之事宜，或依
    規定向陸玉珍請求分攤管理費用等事項，尚難逕以刑事竊盜
    責任相繩。從而，本件應僅係民事糾葛，被告之行為，實難
    認構成刑法竊盜罪嫌。
六、綜上所述，檢察官認定被告涉犯竊盜罪所依據之理由尚有未
    足。此外，復查無其他積極證據，足認被告確有為本件竊盜
    之犯行，應認不能證明被告犯罪，揆諸前揭說明，自應依法
    就被告被訴之竊盜犯行為無罪判決之諭知。
據上論斷，應依刑事訴訟法第301條第1項，判決如主文。
中    華    民    國    98    年    11    月    10    日
                  刑事第六庭  法  官  高英賓
上正本證明與原本無異。
如不服本判決，應於收受送達後10日內向本院提出上訴書狀（應
敘述具體理由並附繕本）。
上訴書狀如未敘述理由，應於上訴期間屆滿後20日內補提理由書
於本院。
                              書記官  司立文
中    華    民    國    98    年    11    月    10    日
 附表：
 臺灣高等法院臺中分院87年度上字第557 號民事確定判決主文
┌──┬────────────────────────────────────┐
│項次│主                        文                      內                  容│
├──┼────────────────────────────────────┤
│1   │原判決關於駁回上訴人後開第二項至第七項之訴及訴訟費用部分之裁判均廢棄。  │
│2   │被上訴人何豔芬應將坐落台中市○區○○段第四四五、四四六號土地上之建號二九│
│    │二○號即門牌台中市○○○○街二號地下室如附圖編號八（即上層）之停車位，面│
│    │積十五平方公尺，遷交予上訴人及其他共有人全體。                          │
│3   │被上訴人甲○○應將同右建物如附圖編號十一、十二（即下、上層）之停車位，面│
│    │積各為十五平方公尺，遷交予上訴人及其他共有人全體。                      │
│4   │被上訴人林漢裕應將同右建物如附圖編號十八（即上層）之停車位，面積十五平方│
│    │公尺，遷交予上人及其他共有人全體。                                      │
│5   │被上訴人楊裕楹應將同右建物如附圖編號廿三（即下層）之停車位，面積十四．九│
│    │八平方公尺，遷交予上訴人及其他共有人全體。                              │
│6   │被上訴人林頌榮應將同右建物如附圖編號廿八（即下層）之停車位，面積十五平方│
│    │公尺，遷交予上訴人及其他共有人全體。                                    │
│7   │被上訴人詹永材應將同右建物如附圖編號卅一（即下層）之停車位，面積十五平方│
│    │公尺，遷交予上訴人及其他共有人全體。                                    │
│8   │其餘上訴駁回。                                                          │
│9   │本判決第二項至第七項第一、二審訴訟費用由被上訴人甲○○、何豔芬、林頌榮、│
│    │楊裕楹、林漢裕、詹永材等負擔，其餘第二審訴訟費用由上訴人負擔。          │
│10  │上訴人聲請宣告假執行部分駁回。                                          │
└──┴────────────────────────────────────┘


司法院資訊處製作；財團法人民間司法改革基金會備份。
